臺灣高雄地方法院刑事判決　　　　　　 95年度交訴字第234號
公　訴　人　臺灣高雄地方法院檢察署檢察官
被　　　告　甲○
選任辯護人　朱育男律師
上列被告因業務過失致死案件，經檢察官提起公訴（95年度偵字
第18614 號），本院改依簡式審判程序判決如下：
    主  文
甲○犯業務過失致人於死罪，處有期徒刑陸月，如易科罰金，以
銀元佰元（即新臺幣玖佰元）折算壹日。緩刑貳年。
    事  實
一、甲○以從事駕駛自用小貨車拖吊報廢車輛為業，為從事駕駛
    業務之人，竟僅考領普通小型車駕駛執照而未考領職業小型
    車駕駛執照，於民國95年5 月24日上午10時28分許，駕駛車
    牌號碼E5-0567 號自用小貨車，後方拖吊報廢自用小客車1
    部，沿高雄市○○區○道1 號高速公路西側匝道由北往南方
    向直行，途經國道1 號高速公路與九如一路口，理應注意車
    輛面對圓形紅燈表示禁止通行，不得超越停止線或進入路口
    ，而依當時狀況，天候晴、有日間自然光線，柏油路面乾燥
    無缺陷，並無不能注意之情事，詎其竟疏於注意及此，見該
    路口已轉換為紅燈，仍繼續直行，適有邱興端騎乘車牌號碼
    PLG- 663號重型機車，沿九如一路由西往東方向行駛，見綠
    燈而欲通過該路口，亦疏未注意車前狀況及左右來車，貿然
    前行，致邱興端所騎乘之機車車頭與甲○所駕車輛之拖吊桿
    （即後方拖吊小客車之右前車頭）發生碰撞，邱興端因而人
    車倒地，受有骨盆閉鎖性骨折等傷害，經送高雄長庚紀念醫
    院急救後，仍於同年月26日17時22分許，因脂肪栓塞、心臟
    衰竭死亡。
二、案經高雄市政府警察局三民二分局報告臺灣高雄地方法院檢
    察署檢察官偵查起訴。
    理  由
一、本件被告甲○所犯為死刑、無期徒刑、最輕本刑為3 年以上
    有期徒刑以外之罪，其於準備程序進行中，就被訴事實為有
    罪之陳述，經受命法官告知簡式審判程序之旨，並聽取當事
    人之意見後，本院合議庭裁定由受命法官獨任進行簡式審判
    程序，合先敘明。
二、上揭事實，業據被告坦承不諱，核與被害人邱興端、證人雷
    文岳證述情節相符，並有長庚紀念醫院診斷證明書影本、高
    雄市政府警察局三民二分局道路交通事故現場圖、道路交通
    事故調查報告表（一）、（二）、交通事故處理登記表各1
    紙、高雄市政府警察局交通大隊交通談話紀錄表3 紙、照片
    17張、台灣屏東地方法院檢察署相驗屍體證明書1 紙、鑑定
    驗斷書附卷可證。被告自白與事實相符，足堪採信。事證明
    確，其犯行洵可認定，應依法論科。
三、本件被告係以駕駛自用小貨車拖吊報廢車輛工作之業，為從
    事駕駛業務之人，故核其所為，係犯刑法第276 條第2 項之
    業務過失致人於死罪。按汽車駕駛人可區分為職業駕駛人及
    普通駕駛人，前者指以駕駛汽車為職業者；後者則指以駕駛
    自用車而非駕駛汽車為職業者，此觀之道路交通安全規則第
    5 條之規定甚明。是以汽車駕駛人不論駕駛自用或營業車輛
    ，如以駕駛汽車為職業者，自當持有職業駕駛執照無疑，是
    以駕駛人若僅持普通駕駛執照，卻以駕駛為其職業者，不論
    其所駕駛者為自用車或營業車，於法應認與無駕駛執照者同
    ，始符合道路交通安全維護之立法本旨。是道路交通管理處
    罰條例第86條第1 項所稱之汽車駕駛人「無照駕車」，除同
    條例第21條第1 項第1 款之「未領有駕駛執照駕車」外，應
    包括僅持普通駕駛執照，而以駕駛為其職業者。本件被告既
    係以駕駛本件自用小貨車拖吊報廢車輛為業為業，自應領有
    職業駕照，被告並僅領有普通小型車駕駛執照而無職業駕駛
    執照，有道路交通事故調查報告表可證，其竟仍此駕駛自用
    小貨車為業，致肇事應負刑事責任，自應依上開條例第86條
    第1 項之規定加重其刑。被告於肇事後留待車禍現場，嗣於
    司法警察到場處理時主動承認肇事等情，有高雄市政府警察
    局交通大隊交通事故談話路表記可憑（見警卷第17頁），堪
    認被告符合自首之要件，應依修正前刑法第62條前段規定減
    輕其刑。被告同時有刑之加重減輕事由，爰依刑法第71條第
    1 項之規定，先加後減之。爰審酌被告不知謹慎駕駛，闖紅
    燈而與被害人發生撞擊，因而導致被害人死亡之結果，自有
    不該，惟念其犯後坦承犯行，且與被害人家屬達成和解，有
    和解書1 紙在卷足憑，犯後態度尚佳，又本件被害人於路燈
    起步前亦未確認路口已經淨空即貿然起駛同為肇事原因等一
    切情狀，處如主文所示之刑，並諭知易科罰金之折算標準。
    又查：被告未曾受有期徒刑之宣告，有臺灣高等法院被告前
    案紀錄表在卷可稽，其因一時疏失，致觸犯本件犯行，信經
    此偵、審程序並科刑之判決後，應知警惕而無再犯之虞，本
    院認前開之刑以暫不執行為當，併依修正後刑法第74條第1
    項第1 款規定宣告緩2 年（最高法院95年5 月23日第8 次刑
    事庭會議決議意旨認應直接適用裁判時之新法）。
四、新舊法比較：
(一)、法定罰金刑部分：被告行為後，刑法第33條第5 款業於95年
    7 月1 日公佈施行規定：「罰金：新臺幣1 千元以上，以百
    元計算之。」，與修正前刑法同條款規定「罰金：1 元以上
    。」不同。比較新舊法結果，以舊法較有利於行為人，揆諸
    上開準據法，本案關於刑法第276 條第2 項之法定刑罰金部
    分，自應適用行為時之法律即修正前刑法第33條第5 款規定
    決定其罰金部分之法定刑。
(二)、易科罰金部分：行為人於犯罪時即修正前刑法第41條第1 項
    前段規定：「犯最重本刑為5 年以下有期徒刑以下之刑之罪
    ，而受6 個月以下有期徒刑或拘役之宣告，因身體、教育、
    職業、家庭之關係或其他正當事由，執行顯有困難者，得以
    1 元以上3 元以下折算1 日，易科罰金。」，又其行為時之
    易科罰金折算標準，廢止前罰金罰鍰提高標準條例第2 條前
    段規定，就其原定數額提高為100 倍折算1 日，則本件受刑
    人行為時之易科罰金折算標準，應以銀元300 元折算1 日，
    經折算為新臺幣後，應以新臺幣900 元折算為1 日。惟95年
    7 月1 日修正公佈施行之刑法第41條第1 項前段則規定：「
    犯最重本刑為5 年以下有期徒刑以下之刑之罪，而受6 個月
    以下有期徒刑或拘役之宣告者，得以新臺幣1 千元、2 千元
    或3 千元折算1 日，易科罰金。」比較修正前後之易科罰金
    折算標準，以95年7 月1 日修正公佈施行前之規定，較有利
    於行為人，則應依刑法第2 條第1 項前段，適用修正前刑法
    第41條第1 項前段規定，定其折算標準。
(三)、自首部分：被告行為後刑法第62條業於94年2 月2 日修正公
    佈，並自95年7 月1 日起施行；修正後刑法第62條規定「對
    於未發覺之罪自首而受裁判者，得減輕其刑。」，與修正前
    刑法第62規定「對未發覺之罪自首而受裁判者，減輕其刑。
    」不同。比較新舊法結果，以舊法自首應減輕其刑較有利於
    行為人，新法並無對被告較為有利之情形，故依刑法第2 條
    第1 項前段規定，自應適用行為時之法律即修正前刑法第62
    條規定，減輕其刑。
據上論斷，應依刑事訴訟法第第273 條之1 第1 項、299 條第1
項前段，道路交通管理處罰條例第86條第1 項、刑法第2 條第1
項前段、第276 條第2 項、修正前刑法第41條第1 項前段、第62
條、修正後刑法第74條第1 項第1 款，罰金罰鍰提高標準條例第
1 條前段、（廢止前）第2 條，判決如主文。
本案經檢察官乙○○到庭執行職務。
中　　華　　民　　國　　96　　年　　6 　　月　　22　　日
                  交通法庭      法　官  陳宛榆
以上正本證明與原本無異。
如不服本判決，應於判決送達後10日內，向本院提出上訴狀。
                                書記官  劉甄庭
中　　華　　民　　國　　96　　年　　6 　　月　　23　　日
附錄本判決論罪之法條
中華民國刑法第276條
（過失致死罪）
因過失致人於死者，處2 年以下有期徒刑、拘役或2 千元以下罰
金。
從事業務之人，因業務上之過失犯前項之罪者，處5 年以下有期
徒刑或拘役，得併科3 千元以下罰金。
